【裁判字號】    89,上訴,1775
【裁判日期】    891108
【裁判案由】    公共危險
【裁判全文】
臺灣高等法院高雄分院刑事判決                  八十九年度上訴字第一七七五號
    上  訴  人  臺灣高雄地方法院檢察署檢察官
    被      告  甲○○
右上訴人因被告公共危險案件，不服臺灣高雄地方法院八十九年度易字第二三九八號
中華民國八十九年十一月八日第一審判決（起訴案號：臺灣高雄地方法院檢察署八十
九年度偵字第六七六六號），提起上訴，本院判決如左：
      主  文
上訴駁回。
      理  由
一、公訴意旨如後附起訴書所載。
二、按犯罪事實應依證據認定之，無證據不得推定其犯罪事實，刑事訴訟法第一百五
    十四條定有明文。又認定不利於被告之事實，須依積極證據，苟積極證據不足為
    不利於被告事實之認定時，即應為有利於被告之認定，更不必有何有利之證據（
    最高法院三十年上字第八一六號判例參照）。另刑事訴訟法上所謂認定犯罪事實
    之證據，係指足以認定被告確有犯罪行為之積極證據而言，該項證據自須適合於
    被告犯罪事實之認定，始得採為斷罪資料（最高法院三十年上字第八一六號判例
    、最高法院二十九年上字第三一０五號判例參照）。又告發人之告發，本以使被
    告受刑事訴追或處罰為目的，故其陳述是否與事實相符，自應調查其他證據，以
    資審認，苟其所為攻擊之詞，尚有瑕疵，則在此瑕疵未予究明以前，即不能遽採
    為斷罪之基礎，亦可參酌最高法院六十九年台上字第一五三一號判例內容之真義
    。
三、本件公訴人認被告甲○○涉有公共危險罪嫌，係以告訴人蔡珽輝之指述、被告自
    承有叫瓦斯、向客人收錢，顯然有經營阿財自助餐店、現場相片十幀及被告未密
    切注意林數對與謝月鳳換裝瓦斯時未關閉一旁未熄之爐火，致釀火災，有高雄縣
    消防局火災調查報告等以資佐證。
四、訊據被告堅決否認有公共危險犯行，辯稱：伊雖然和林數對在一起，但伊不是阿
    財自助餐店負責人，伊只是負責補貨、送便當，有時依林數對吩咐叫瓦斯，林數
    對沒有固定薪水給伊，僅提供交通工具，給伊油費及車子修理費用而已，火災當
    時伊不在現場，伊是起火後才到店裡，伊到現場找人時手受傷等語。經查：
    （一）原審法院於八十九年七月十九日審理時，經隔離被告與火災當時在場之證
          人阿財自助餐店負責人林數對、店員謝月鳳，證人林數對證稱：「阿財自
          助餐是伊向饒秋娥盤的，盤後幾天伊便和甲○○住在一起，甲○○沒有出
          資，他白天幫伊送便當，有時會幫忙叫瓦斯，晚上則在別家公司當保全，
          自助餐營業收入由伊處理，伊沒有每月固定給甲○○多少錢，生意好時會
          多一點，火災當天伊被送醫院前，沒有看到甲○○」等語，證人謝月鳳亦
          證稱：「伊是看紅單子去應徵，由林數對接洽，瓦斯保養也是林數對，陳
          貴堂負責送便當，火災當天瓦斯桶開關卡死，老闆娘叫伊幫忙開，伊也打
          不開，伊說換另外一桶，換瓦斯管時，塑膠管掉落，氣爆時只有伊和林數
          對在場」等語（以上見原審卷八十九年七月十九日筆錄），嗣證人林數對
          於本院調查時結證稱：「阿財自助餐店是伊經營的，謝月鳳係伊僱用的，
          伊和被告係男女朋友關係，自助餐的收入由伊處理，被告只是幫忙，伊沒
          有給他薪資，他（指被告）幫伊送便當，伊有給他零用錢，還有修理車子
          的錢；謝月鳳去應徵時，是和伊接洽，由伊作主，費用都是由伊拿出來的
          ，他（指被告）當時沒有工作，不可能拿錢出來合夥」、證人謝月鳳則於
          本院調查時結證稱：「是林數對僱用伊的，薪水是林數對給伊的，伊去應
          徵時亦是林數對和伊接洽，是林數對要換瓦斯，但打不開，這時候就發生
          氣體外洩」等語（以上見本院九十年一月五日筆錄），且林數對、謝月鳳
          因操作瓦斯爐具不當致引起本件火災，業經檢察官以八十九年度偵字第七
          五九號公共危險案件提起公訴，並經原審法院於八十九年五月十八日以八
          十九年度易字第八四九號判處林數對、謝月鳳拘役各五十日，且經本院於
          八十九年九月二十一日以九十年度上易字第一０七九號，對林數對判處有
          期徒刑五月，對謝月鳳判處拘役五十日，復因不得上訴而確定，顯僅係認
          定林數對係阿財自助餐店老闆，為該自助餐攤位所有人，係由林數對僱用
          謝月鳳在上開店內工作，並監督謝月鳳炊事安全，未認定被告與林數對係
          屬合夥關係，有原審法院八十九年度易字第八四九號、本院八十九年上易
          字第一０七九號判決書各一紙在卷可憑，且經本院調取上開卷宗核閱無訛
          ，雖證人陳崑文於本院調查時結證稱：「甲○○有告訴過我說這家自助餐
店是他和林數對開的」（見本院九十年二月十六日筆錄），但已為被告所
          否認，且林數對亦為上開之證述，又證人陳崑文亦僅證述係聽被告所言而
          已，要難以此即遽認被告確曾與林數對合夥開設上開自助餐店，被告所辯
          堪予採信。
    （二）證人陳崑文於本院調查時結證稱：「我當時在家中，我當時聽到爆炸聲，
          我家距離阿財自助餐店約八公尺，．．我看到被告在那邊救火，．．但不
          知是誰的過失致使瓦斯氣爆，甲○○有告訴過我說這家自助餐店是他和林
          數對開的，他有說他和林數對是夫妻，．．爆炸那天我聽爆炸聲就馬上跑
          下來，我就看到他在那邊」（見本院九十年二月十六日筆錄），再參酌本
          院於九十年三月七日審理時隔離訊問被告及證人張炎鴻，渠等二人彼此對
          訊問之內容互不相符，且被告如欲進入火場內，必先表明身分，被告均未
          如此表示，尚難認渠係由大社住處趕至火災現場，則瓦斯氣爆當時被告係
          在現場，應較可信。惟原審法院傳訊證人即載運瓦斯至阿財自助餐店並維
          修之許正和於原審到庭證稱：「伊有送過四次瓦斯到阿財自助餐店，誰叫
          的瓦斯伊不清楚，有時甲○○不在，瓦斯錢是一個女的交給伊，八十八年
          十一月十七日最後一次送瓦斯去後隔幾天，甲○○有打電話來說過幾天去
          收錢，並檢查有無漏氣，伊接到電話隔天就去，當時甲○○不在，檢查結
          果瓦斯沒有漏氣，但因為瓦斯管舊了，有換二條管子」等語（見原審法院
          八十九年八月二十五日筆錄），且證人陳崑文亦於本院調查時結證稱：「
          我不知道被告有沒有灼傷，只知道他在救火，我知道是瓦斯氣爆，但我不
          知道是誰的過失致使瓦斯氣爆」，顯然均無法證明被告與該瓦斯氣爆所釀
          成之災禍，有相當之因果關係，尚難以被告於火災當時有在現場，即以此
          遽認被告對該次火災有過失。
    （三）被告因瓦斯氣爆，致臉部及右手有灼傷等情，業經本院調取被告之病歷資
          料查核無誤，有國軍左營醫院九十年一月十九日九０濟言服字第０二四一
          號函一紙附於本院卷內可證，惟該項病歷資料僅足以證明被告確曾受傷，
          尚難用以證明被告與火災之發生有相關連。且被告當時既在現場，又曾出
          入火災現場，則其受傷亦屬合於情、理，要不得以其臉部及手部受傷，即
          遽認被告應為此次火災負擔過失之責任。
    （四）高雄縣消防局火災原因調查報告書起火原因研判：１、本件火災發生時間
          為八十八年十二月三日上午七時四十八分前，當時阿財自助餐老闆娘林數
          對在場，並沒有發現有人縱火情形，經查起火處四周沒有電線經過，從關
          係人林數對談話筆錄所述得知，當時瓦斯開關太緊無法開啟（實際上已開
          啟），欲更換接頭時不慎瓦斯外洩，被附近的爐火所引燃。２、經查起火
          處瓦斯堆放為露天開放式，四周並無電線經過，其中一桶瓦斯桶開關呈開
          啟狀，且開啟的幅度很大，上面仍有瓦斯接頭留在上面，開關鋁製部分已
          鎔化，又查阿財自助餐攤位內煮飯用鍋子內存有整鍋白飯，煮飯用的瓦斯
          爐開關呈開啟狀，證明當時確實有使用瓦斯煮飯，經測瓦斯爐與瓦斯桶間
          相距不到兩公尺，一旦有瓦斯外洩將可能引起火災。３、結論：本案起火
          點為仁武鄉○○路九十二號旁阿財自助餐攤位，起火處為攤位北邊瓦斯堆
          放處附近，火災原因以「使用瓦斯爐具操作不當引起火災的可能性較大」
          ，有上開調查報告書一紙在卷為憑。而當時係林數對要換瓦斯，但打不開
，才叫謝月鳳去幫忙，謝月鳳去打開瓦斯開關，亦打不開，瓦斯氣體就衝
          出來之事實，業據證人林數對、謝月鳳於本院調查時結證明確（見本院九
          十年一月五日筆錄）。當時既僅係林數對、謝月鳳嚐試打開瓦斯，顯然被
          告當時並未操作瓦斯爐具，而上開鑑定報告係鑑定認災害發生之原因，係
          使用瓦斯爐具操作不當引起火災的可能性較大，既無法證明被告確曾與林
          數對合夥經營上開自助餐店，又當日被告復未參與打開瓦斯，則尚難遽認
          係被告與火災之發生有何相關連。
    （五）綜上所述，既未能證明被告確曾與林數對合夥經營上開自助餐店，復未能
          證明被告當時確曾打開瓦斯，致引發瓦斯氣爆。雖被告因與林數對係男女
          朋友關係，對阿財自助餐店之經營雖較一般受僱人有更多參與，但被告進
          入火場救人之舉動自屬情理之常，火災鑑定報告係認火災原因為「使用瓦
          斯爐具操作不當引起火災的可能性較大」，依前開所述，尚難以被告當時
          曾在現場，且於救火時有受傷，即認被告與上開火災之發生有關，而為被
          告不利之認定。此外復查無其他積極證據足認被告公共危險之犯行，即屬
      不能證明被告有上開之犯罪。至於證人黃永興、許正和亦無法證明被告確
          與此次火災之發生有關，本院認已無傳訊之必要，爰不予傳訊，併予敘明
          。
五、原審以不能證明被告有公共危險罪，依法諭知無罪，核無不合，檢察官據告訴人
    蔡珽輝之請求，以被告確與林數對合夥，當日確實已經從市場採買回到阿財自助
    餐店，且身上確有明顯之燒、燙傷，被告所辯火災發生之初並未在現場，不足採
    信為由，即遽認被告有上開罪嫌，提起上訴，而其上訴意旨仍執陳詞指摘原判決
    不當，為無理由，應予駁回。
據上論結，應依刑事訴訟法第三百六十八條，判決如主文。
本案經檢察官張其主到庭執行職務。
中    華    民    國         九十       年      三      月    二十一    日
                              臺灣高等法院高雄分院刑事第五庭
                                  審判長法官  吳水木
                                        法官  趙文淵
                                        法官  陳朱貴
右正本證明與原本無異。
檢察官如不服本判決，應於判決送達後十日內向本院提出上訴狀，其未述理由者並
應於提出上訴狀後十日內向本院補提理由書（應附繕本)。
                                      書記官  呂素珍
中    華    民    國         九十       年      三      月    二十三    日
                                                                      Ｈ


司法院資訊處製作；財團法人民間司法改革基金會備份。
